臺灣高雄地方法院刑事判決　　　　　　　95年度訴字第3620號
公　訴　人　臺灣高雄地方法院檢察署檢察官
被　　　告　丙○
　　　　　　　　　　（另案於臺灣高雄監獄執行中）
上列被告因詐欺取財案件，經檢察官提起公訴（95年度偵字第25
824 號），本院判決如下：
    主  文
丙○連續犯詐欺取財罪，處有期徒刑壹年。減為有期徒刑陸月，
如易科罰金，以銀元佰元即新臺幣玖佰元折算壹日。
    事  實
一、丙○基於意圖為自己不法所有之概括犯意，於下列時、地連
    續為下列詐欺取財犯行：
(一)民國92年3 月間，向丁○○、黃武榮、黃武田誆稱其可以收
    取支票作為擔保而出借款項予丁○○等3 人，並與丁○○等
    3 人約定於92年3 月21日晚間在黃武榮住處交付現金，使丁○○、黃武榮、黃武田均信以為真而陷於錯誤，黃武榮、黃
    武田即先行向丁○○借用面額均為20萬元之支票2 紙，丁○○乃於92年3 月21日下午某時許至黃武榮住處，將其借予黃
    武榮、黃武田之付款人為高雄區中小企業銀行楠梓分行、發
    票人連美雪、票號KD138377（面額新臺幣【下同】20萬元）
    、票號KD0000000 （面額20萬元）之支票2 紙，連同其欲交
    予丙○調現之付款人為高雄區中小企業銀行楠梓分行、發票
    人連美雪、票號KD0000000 （面額15萬元）之支票1 紙一併
    交付予黃武榮，統一由黃武榮交付予丙○，惟丙○於取得上
    開3 紙支票後並未依約交付現金予丁○○、黃武榮、黃武田
    ，並於92年5 月25日將票號KD0000000 支票存入合作金庫銀
    行灣內分行戶名張永貴、帳號0000000000000 之帳戶、將票
    號KD0000000 、KD0000000 之支票存入合作金庫銀行大順分
    行戶名謝博船、帳號0000000000000 之帳戶內提示，嗣因丁○○將上開3 紙支票掛失止付而未兌現。
(二)於92年8 月間，向甲○○誆稱可出借款項30萬元，使甲○○
    信以為真而陷於錯誤，而於92年8 月22日交付付款人為合作
    金庫銀行憲德分行、發票人張春智、票號MM0000000 、面額
    60萬元之支票1 紙予丙○，丙○要求甲○○於上開支票背面
    背書後，即與甲○○約定於同日晚間在高雄市○○路及青年
    路口交付現金30萬元，惟丙○並未依約前往付款予甲○○，
    即於92年9 月22日將該支票存入中華郵政股份有限公司彰化
    芳苑王功郵局（以下簡稱芳苑王功郵局）戶名謝博船、帳號
    00000000000000 之 帳戶內提示，嗣因存款不足而退票。
二、案經丁○○、甲○○告訴臺灣高雄地方法院檢察署檢察官偵
    查起訴。
    理  由
壹、程序部分：
(一)按不起訴處分已經確定者，如發現新事實或新證據者，得對
    於同一案件再行起訴，刑事訴訟法第260 條第1 款定有明文
    。該款所謂「同一案件」，然同一訴訟物體，即被告及犯罪
    事實均相同者而言；所謂「新事實或新證據」，係指於不起
    訴處分前未經發現至其後始行發現者而言，且足認被告有犯
    罪嫌疑者為已足，並不以確能證明犯罪為必要，既經檢察官
    就其發現者據以提起公訴，法院即予以受理，為實體上之裁
    判（最高法院52年台上字第1048號、44年台上字第467 號判
    例意旨參照）。查被告於92年間某日向丁○○誆稱可以支票
    向友人周轉現金，致丁○○不疑有他，而將KD0000000 號、
    KD0000000 號等2 張支票交付予被告乙情，業經臺灣高雄地
    方法院檢察署檢察官偵查後以95年度偵字第500 號為不起訴
    處分確定，固有臺灣高等法院被告前案紀錄表及該不訴處分
    書各1 份在卷可憑。惟本件經檢察官偵查後，查知被告實係
    向丁○○、黃武榮、黃武田誆稱可以調現，而1 次取得
    KD000000 0號、KD0000000 號、KD0000000 號之3 張支票，
    有丁○○之92年11月26日於警詢之陳述（見93年度他字第
    850 號卷《以下簡稱偵2 卷》第5 頁至第6 頁）、93年10月
    26日於偵查中之證述（見偵2 卷第25頁至第26頁）及上開3
    張支票之票據掛失止付通知書、遺失票據申報書（見偵2 卷
    第15頁至第16頁）附卷可稽，上開事證並未顯見於95年度偵
    字第500 號案件相關卷宗內，業經本院調取該案卷宗核閱屬
    實，依前揭法文規定及判例意旨，本件係經檢察官依新事實
    、新證據而合法再行起訴，本院即應受理並為實體之裁判。
(二)按被告以外之人於審判外之言詞或書面陳述，除法律有規定
    者外，不得作為證據；被告以外之人（包括證人、鑑定人、
    被害人、被害人及共同被告等）於審判外之陳述雖不符刑事
    訴訟法第159 條之1 至之4 等4 條之規定，而經當事人於審
    判程式同意作為證據，法院審酌該言詞陳述或書面陳述作成
    時之情況，認為適當者，亦得為證據，刑事訴訟法第159 條
    第1 項、第159 條之5 定有明文。立法意旨在於傳聞證據未
    經當事人之反對詰問予以核實，原則上先予排除。惟若當事
    人已放棄反對詰問權，於審判程式中表明同意該等傳聞證據
    可作為證據，基於尊重當事人對傳聞證據之處分權，及證據
    資料愈豐富，愈有助於真實發見之理念，且強化言詞辯論主
    義，使訴訟程式得以順暢進行，上開傳聞證據亦均具有證據
    能力。本件被告及公訴人於本院言詞辯論終結前，對於本判
    決所引用卷附各項具有傳聞證據性質之證據，既均已知其情
    ，仍未聲明異議（即證人丁○○於警詢之證述部分，見本院
    卷第176 頁）或已明示同意作為證據，本院認本判決所引具
    有傳聞證據性質之證據，並無何違法取證之不適當情形，以
    之作為證據使用係屬適當，依刑事訴訟法第159 條之5 規定
    ，均具有證據能力。
貳、實體部分：
一、訊據被告固坦承有於犯罪事實一（一）所示時、地向丁○○
    等3 人詐騙支票3 張之犯行，惟矢口否認有於犯罪事實一（
    二）所示時、地詐騙告訴人甲○○面額60萬元支票之犯行，
    辯稱：伊向甲○○收取該張支票後，即依約於同日晚間於高
    雄市○○路及青年路口將30萬元現金交付予甲○○，當時案
    外人乙○○也在場，伊並無詐取告訴人甲○○上開支票之犯
    行云云。經查：
(一)上開犯罪事實一（一）之犯行，業據被告於本院審理時坦承
    不諱，核與證人丁○○於警詢及偵查中之證述相符（見偵
    2 卷第5 頁至第6 頁、第25頁至第26頁），並有高雄區中小
    企業銀行楠梓分行票號KDO138377 、KDO13837 8支票影本2
    紙、退票理由單影本2 紙（見警卷第12至15頁）、高雄區中
    小企業銀行楠梓分行93年4 月8 日函暨其所附票據掛失止付
    通知書、遺失票據申報書（票號KDO138376 、KDO138377 、
    KDO138378 之支票，見偵2 卷第14頁至第17頁）、合作金庫
    銀行灣內分行93年10月15日函（見偵2 卷第30頁）、合作金
    庫銀行大順分行93年10月15日函（見偵2 卷第31頁）、合作
    金庫商業銀行大順分行檢送之開戶印鑑卡及身份證影本乙份
    （見95年度偵字第2255號卷第22頁）在卷可佐，足見被告出
    於任意性之自白，核與事實相符，堪予採為認定事實之基礎
    。是被告此部分犯行，已堪認定。
(二)另被告前於92年8 月間某日，向甲○○陳稱可以出借款項30
    萬元，甲○○乃於92年8 月22日交付付款人為合作金庫銀行
    憲德分行、發票人張春智、票號MM0000000 、面額60萬元之
    支票1 紙予丙○調借現金，嗣後丙○於92年9 月22日存入芳
    苑王功郵局謝博船帳戶內提示，惟因存款不足而退票等情，
    業據證人即告訴人甲○○於本院審理時證述甚詳（見本院卷
    第168 頁至第171 頁），並有票號MM356799號支票正反面影
    本、退票理由單（見93年度發查1137號卷第6 頁）、芳苑王
    功郵局戶名謝博船、帳號00000000000000之帳戶之開戶基本
    資料（見94年度他字第223 號卷第6 頁）在卷可憑，且為被
    告所是認，自堪認定屬實。
(三)被告雖辯稱確有依約交付現金30萬元予甲○○云云，惟證人
    甲○○於本院審理時證稱：92年8 月間我朋友何國洲有張60
    萬元的支票要調現30萬元，被告說他有錢可以調借現金，被
    告就來我家叫我背書後拿走該張支票，並與我約定於當天晚
    上在高雄市○○路與青年路口交付現金，我和我太太依約前
    往等候，但是被告並未出現，之後就找不到被告的人，電話
    也聯絡不到；我不認識該支票發票人張春智或謝博船，這張
    支票是何國洲交給我的，因為被告跟何國洲不熟，是由我出
    面向被告調現的，所以我才會同意背書；後來乙○○通知我
    說被告要向我要錢，約在乙○○大豐路上的住家，我到達後
    有追問被告為何沒有依約交付30萬元現金給我，但是被告都
    不理我，當時乙○○也在現場，因為支票上有我的背書，被
    告再拿這張支票向他人借錢，別人還是會找我要錢，我想說
    先付錢將支票拿回來再說，所以我才會交付被告24萬元並取
    回這張經我背書的支票，至於乙○○與被告的金錢關係我不
    清楚等語甚詳（見本院卷第169 頁至第171 頁），核與證人
    乙○○於本院審理時證稱：我沒有於92年8 月底陪同被告去
    民權路、青年路口交付錢給甲○○，我也不曾與被告一起出
    去過，我第一次看到甲○○是甲○○到我家裡時，當時被告
    欠我錢，被告到我家時，借我的電話打給甲○○，叫甲○○
    拿錢去我家還我，甲○○就到我家還錢給被告，而被告欠我
    錢是因為被告與案外人洪小涵拿1 張支票來跟我調錢，甲○○接到被告電話後就到我家拿錢給被告，被告就把錢還給我
    等語相符（見本院卷第172 頁至第173 頁），堪認被告向甲○○收取該張面額60萬元之支票後，確實未依約交付30萬元
    之現金予甲○○，至為灼然。被告前開辯解，顯係卸責之詞
    ，要難採信。又被告向告訴人甲○○取得上開支票，竟未依
    約調借現金予告訴人甲○○，亦未供述有何無法依約覆行之
    正當事由，足見被告並無借款予甲○○之真意，而仍向甲○○謊稱可以收取支票調借現金，致使甲○○因而交付該張面
    額60萬元之支票予被告，則被告為自己不法所有之意圖，亦
    堪認定。
(四)至被告陳稱票號KD0000000 號支票存入張永貴帳戶部分，業
    經本院以93年度訴緝字第204 號判決確定云云。惟查，該案
    件係被告於92年2 月20日侵占張永貴遺失之身份證，並於92
    年3 月29日起至同年4 月11日止，冒用張永貴之名義偽造具
    私文書性質之汽車買賣合約書、汽機車過戶登記書、汽機車
    各項異動登記書而加以行使，且使高雄區監理所承辦人員將
    汽車過戶、繳銷車牌之不實事項登載於其職務上所製作之公
    文書上，有該判決書及臺灣高等法院被告前案紀錄表各1 份
    在卷可憑，均與被告將上開支票存入張永貴之帳戶乙情無涉
    。況本件被告以詐術取得上開支票後，其詐欺取財犯行業已
    既遂，其嗣後將該支票存入何人帳戶提示，僅屬被告嗣後處
    分贓物之不罰行為，與其本件犯行無關，即難認被告詐得票
    號KD0000000 支票之犯行與本院93年度訴緝字第204 號案件
    有何一罪關係，是被告前揭所辯，顯有誤會，附此敘明。
(五)綜上所述，被告犯行，洵堪認定。從而，本件事證明確，應
    予依法論處。
二、論罪科刑部分：
(一)查被告行為後，如附表所示之相關法律均業經變更，並俱於
    95年7 月1 日施行，玆經比較結果，就論罪科刑及易科罰金
    部分（易刑處分無需與論罪科刑部分為整體比較以定其適用
    ），裁判時法均未較為有利，從而依刑法第2 條第1 項規定
    ，自應適用各該行為時法，亦即修正前法，合先指明。
(二)是核被告所為，均係犯刑法第339 條第1 項之詐欺取財罪。
    被告一次向黃武榮收取3 張支票而假意為丁○○、黃武榮、
    黃武田調現借款之行為，侵害丁○○等3 人之財產法益，係
    以一行為而觸犯數罪名，為想像競合犯，應依刑法第55條之
    規定，從受害較重之丁○○部分處斷（蓋丁○○不僅未能順
    利以支票調得現款，尚另行出借支票2 紙予黃武田、黃武榮
    2 人向被告借款）。被告先後2 次詐欺取財犯行，時間緊接
    ，方法相同，觸犯構成要件相同之罪名，顯係基於概括犯意
    反覆為之，應依修正前刑法第56條之規定論以一罪，並加重
    其刑。爰酌被告不思以正當手段賺取財物，竟以詐術向他人
    詐取支票得逞，漠視他人財產益，所為誠屬不該，且事後僅
    坦承部分犯行，對於詐騙告訴人甲○○部分仍飾詞狡辯，犯
    後態度不佳，且迄今仍未與告訴人達成和解，難認有悔意，
    並慮及告訴人所受損害非輕等一切情狀，量處如主文所示之
    刑。又被告本件犯罪行為時間係在96年4 月24日以前，所犯
    合於中華民國96年罪犯減刑條例之規定，依該條例第2 條第
    1 項第3 款規定，應將宣告刑減2 分之1 ，爰減刑如主文所
    示，並依同條例第9 條規定，諭知易科罰金之折算標準，以
    資懲儆。
二、原起訴書犯罪事實二部分（即95年度偵字第25827 號），業
    經公訴人以96年度聲撤字第9 號撤回起訴，附此敘明。
據上論斷，應依刑事訴訟法第299 條第1 項前段，刑法第2 條第
1 項、第339 條第1 項，修正前刑法第56條、第41條第1 項前段
，修正前刑法第，中華民國96年罪犯減刑條例第2 條第1 項第3
款、第7 條、第9 條，刑法施行法第1 條之1 ，判決如主文。
本案經檢察官毛麗雅到庭執行職務。
中　　華　　民　　國　　96　　年　　11　　月　　22　　日
                  刑事第十一庭  審判長法　官  施柏宏
                                      法  官  黃繼瑜
                                      法  官  林書慧
以上正本證明與原本無異。
如不服本判決應於收受本判決後10日內向本院提出上訴書狀，並
應敘述具體理由，如未敘述上訴理由者，應於上訴期間屆滿後20
日內補提理由書狀於本院（均須按他造當事人之人數附繕本）「
切勿逕送上級法院」。
中　　華　　民　　國　　96　　年　　11　　月　　23　　日
                                      書記官  鍾錦祥
附錄本件論罪科刑法條：
《中華民國刑法第339條第1項》
意圖為自己或第三人不法之所有，以詐術使人將本人或第三人之
物交付者，處5 年以下有期徒刑、拘役或科或併科1 千元以下罰
金。
《中華民國刑法施行法第1 條之1 》
中華民國九十四年一月七日刑法修正施行後，刑法分則編所定罰
金之貨幣單位為新臺幣。
九十四年一月七日刑法修正時，刑法分則編未修正之條文定有罰
金者，自九十四年一月七日刑法修正施行後，就其所定數額提高
為三十倍。但七十二年六月二十六日至九十四年一月七日新增或
修正之條文，就其所定數額提高為三倍。
附表：
┌──────┬─────────────┬─────────────┬───────┬────┐
│相關變更條文│行為時法（下稱舊法）之內容│裁判時法（下稱新法）之內容│比  較  理  由│備    註│
├──────┼─────────────┼─────────────┼───────┼────┤
│【罰金刑最低│罰金：（銀元）1 元以上。有│罰金：新臺幣1000元以上，以│罰金刑之最低度│舊法較為│
│度刑之變更與│期徒刑加減者，其最高度及最│百元計算。有期徒刑或罰金加│刑，由銀元10元│有利。  │
│加、減】刑法│低度同加減之。拘役或罰金加│減者，其最高度及最低度同加│（亦經提高）即│        │
│第33條第5 款│減者，僅加減其最高度。    │減之。拘役加減者，僅加減其│新臺幣30元，提│        │
│、第67條、第│                          │最高度。                  │高為新臺幣1000│        │
│68條        │                          │                          │元；且加（減）│        │
│            │                          │                          │之最低數額，亦│        │
│            │                          │                          │由銀元1 元即新│        │
│            │                          │                          │臺幣3 元，提高│        │
│            │                          │                          │成為新臺幣100 │        │
│            │                          │                          │元；又罰金刑之│        │
│            │                          │                          │最低度刑亦同加│        │
│            │                          │                          │（減）之。    │        │
├──────┼─────────────┼─────────────┼───────┼────┤
│ 【連續犯】 │第56條：連續數行為而犯同一│（刪除）                  │新法刪除連續犯│被告先後│
│            │之罪名者，以一罪論。但得加│                          │之規定        │多次詐欺│
│            │重其刑至2 分之1 。        │                          │              │取財之犯│
│            │                          │                          │              │行，依新│
│            │                          │                          │              │法須分論│
│            │                          │                          │              │併罰，依│
│            │                          │                          │              │舊法則僅│
│            │                          │                          │              │論一罪，│
│            │                          │                          │              │是舊法有│
│            │                          │                          │              │利。    │
├──────┼─────────────┼─────────────┼───────┼────┤
│【易科罰金折│犯最重本刑為5 年以下有期徒│犯最重本刑為5 年以下有期徒│易科罰金折算標│舊法有利│
│算標準變更】│刑以下之刑之罪，而受6 個月│刑以下之刑之罪，而受6 個月│準由銀元300 元│。      │
│修正前刑法第│以下有期徒刑或拘役之宣告…│以下有期徒刑或拘役之宣告者│即新臺幣900 元│        │
│41條第1 項前│得以（銀元，下同）1 元以上│，得以新臺幣1000元、2000元│，提高為以新臺│        │
│段、修正前罰│3 元以下折算1 日，易科罰金│或3000元折算1 日，易科罰金│幣1000元、2000│        │
│金罰鍰提高標│。依刑法第41條易科罰金…就│。                        │元或3000元折算│        │
│準條例第2 條│其原定數額提高為100 倍折算│                          │1 日。        │        │
│→現行刑法第│1 日；法律所定罰金數額未依│                          │              │        │
│41條第1 項前│本條例提高倍數，或其處罰法│                          │              │        │
│段          │條無罰金刑之規定者，亦同。│                          │              │        │
╠═╤════╧═════════════╧═════════════╧═══════╧════╣
║結│1.論罪科刑方面，茲經整體比較結果，以舊法較為有利。                                        ║
║論│2.易刑規定方面（尚無須與論罪科刑規定整體適用）：以舊法之易科罰金折算標準較低，較為有利。  ║
╰═╧═════════════════════════════════════════════╯
